臺灣南投地方法院民事裁定
110年度消債更字第64號
聲  請  人  
即  債務人  袁宏烈  
代  理  人  王慧凱律師（法律扶助律師）
相  對  人  
即  債權人  台新國際商業銀行股份有限公司

法定代理人  尚瑞強  


相  對  人  
即  債權人  萬榮行銷股份有限公司

法定代理人  呂豫文  


相  對  人  
即  債權人  陽光資產管理股份有限公司

法定代理人  施俊吉  


相  對  人  
即債權人    台新資產管理股份有限公司

法定代理人  吳統雄  


相  對  人  
即  債權人  良京實業股份有限公司（自普羅米斯顧問股份有限
            公司受讓債權）

法定代理人  平川秀一郎



上列當事人間消費者債務清理事件，聲請人即債務人聲請開始更
生程序，本院裁定如下：
    主  文
聲請人即債務人袁宏烈自民國一百一十一年五月十二日下午四時
起開始更生程序。
命司法事務官進行本件更生程序。
    理  由
一、聲請意旨略以：聲請人即債務人（下稱聲請人）有不能清償
    債務之情事，前曾向本院為前置調解之聲請，惟因尚有其他
    非金融機構債權人未參與調解，致聲請人無力同時負擔相對
    人即債權人（下稱相對人）台新國際商業銀行股份有限公司
    （下稱台新銀行）之方案及其他非金融機構之債權，而調解
    不成立。聲請人目前積欠全體相對人債務總額計新臺幣（下
    同）1,462,299元，復未經法院裁定開始清算程序或宣告破
    產，爰依法聲請准予裁定更生等語。
二、按債務人不能清償債務或有不能清償之虞，且無擔保或無優
    先權之本金及利息債務總額未逾1,200萬元者，於法院裁定
    開始清算程序或宣告破產前，得向住所地法院聲請更生。債
    務人對於金融機構負債務者，在聲請更生或清算前，應向最
    大債權金融機構請求協商債務清償方案，或向其住、居所地
    之法院或鄉、鎮、市、區調解委員會聲請債務清理之調解；
    債務人為前項請求或聲請，應以書面為之，並提出財產及收
    入狀況說明書、債權人及債務人清冊，及按債權人之人數提
    出繕本或影本，消費者債務清理條例（下稱消債條例）第3
    條、第5條第1項、第42條第1項、第151條第1項、第2項分別
    定有明文。又法院開始更生程序之裁定，應載明其年、月、
    日、時，並即時發生效力。法院裁定開始更生或清算程序後
    ，得命司法事務官進行更生或清算程序；必要時，得選任律
    師、會計師或其他適當之自然人或法人1人為監督人或管理
    人，消債條例第45條第1項、第16條第1項亦有明文規定。
三、經查：
　㈠聲請人前有不能清償債務之情事，前以書面向本院聲請前置
    調解不成立，並經本院以110年度司消債調字第88號前置調
    解事件發給調解不成立證明書，業經本院依職權調取本院11
    0年度司消債調字第88號前置調解事件卷宗（下稱調解卷）
    審閱無訛，堪認屬實。　
  ㈡聲請人每月所得：聲請人主張現於南投縣魚池鄉衛生所擔任
    臨時工作人員（安心即時上工方案），每月薪資為14,715元
    ；另自行經營茶葉批貨之小規模營業，於110年10月至111年
    2月間營業淨收為43,200元，平均每月營業淨收約8,640元，
    平均每月收入合計為23,355元，有聲請人陳報狀說明、在職
    證明書、記帳表及免用統一發票收據、本院111年3月29日訊
    問筆錄在卷可查（見本院卷第203頁、第217頁、第205頁至
    第215頁及第237-1頁至第239頁、第235頁），亦有本院依職
    權查詢聲請人於勞保局被保險人投保資料可佐（見調解卷）
    。是聲請人之每月固定收入約為23,355元，應有固定收入履
    行更生方案，而有重建更生之可能。
　㈢聲請人每月必要支出：
　　聲請人陳稱個人每月必要支出以衛生福利部公告之111年度
    臺灣省最低生活費1.2倍即17,076元為準計算。本院考量聲
    請人負債之現況，該日常生活所需費用，自應節制開支，不
    得有超越一般人最低生活標準之享受，否則反失衡平，故依
    消債條例第64條之2第1項規定，聲請人之必要生活費用，應
    以最近1年衛生福利部或直轄市政府所公告當地區每人每月
    最低生活費1.2倍計算其數額。而核以111年度臺灣地區每人
    每月最低生活費1.2倍為17,076元（計算式：14,230×1.2＝17
    ,076）之計算，除有特殊情形並有證據證明者外，本宜以此
    為度，始得認係必要支出。聲請人主張之每月必要支出未逾
    上開必要支出限度，應屬妥適。
  ㈣不能清償或有不能清償之虞：
  ⒈依全體債權人陳報債權情形可知，相對人台新銀行陳報本金
    及利息債權金額為180,785元、相對人萬榮行銷股份有限公
    司陳報本金及利息債權金額為382,543元、相對人陽光資產
    管理股份有限公司陳報本金及利息債權金額為815,029元、
    相對人台新資產管理股份有限公司陳報總債權金額為264,70
    3元、相對人良京實業股份有限公司（自原債權人普羅米斯
    顧問股份有限公司受讓債權）陳報本金及利息債權金額為22
    1,339元，總計聲請人積欠相對人之無擔保或無優先權之本
    金及利息債務總額已達1,864,399元，有全體相對人陳報狀
    在卷可查。
  ⒉聲請人陳報平均每月收入23,355元，扣除每月必要支出17,07
    6元後仍有餘額，已如上述，然確實無法償還對相對人所負
    債務。而依聲請人提出之南投縣政府稅務局108、109年度綜
    合所得稅各類所得資料清單暨全國財產稅總歸戶財產查詢清
    單所示(見本院卷第163頁至第165頁、第31頁)，聲請人之10
    8、109年度所得額均為0元，名下有南投縣○○鄉○○段000○00
    地號（應有部分0000000分之51650）、450之25地號（應有
    部分128000分之5330）、450之26地號（應有部分575000分
    之23950）、450之31地號（應有部分3600分之150）等4筆土
    地、出廠年份為1994年之車牌號碼00-0000號、RG-1792號車
    輛，現值金額分別為16,528元、17,056元、76,640元、48,0
    00元、0元、0元，另有中華郵政股份有限公司魚池郵局存款
    30元(見本院卷第37頁)，合計聲請人之財產價值為158,224
    元(計算式：16,528+17,056+76,640+48,000元+0+0+30=158,
    254)，堪認聲請人其債務大於財產。
  ⒊故依聲請人主張目前每月所得收入23,355元，扣除每月必要
    支出17,076元後，每月餘6,279元（計算式：23,355－17,076
    ＝6,279），而餘額6,279元若全用以清償債權人債務，則須
    約至少22餘年方有可能清償完畢（計算式：【1,864,399－15
    8,254】÷【6,279×12】≒22.6），已遠超過一般更生方案以6
    年72期作為更生重建之基準，足認而有不能清償之虞之情事
    ，應予更生重建生活，始符消費者債務清理條例協助債務人
    重建更生之立法本意。
四、綜上所述，本件聲請人有不能清償債務之情事，又所負無擔
    保或無優先權之本金及利息債務總額未逾1,200萬元，且未
    經法院裁定開始清算程序或宣告破產，復查無消債條例第6
    條第3項、第8條或第46條各款所定應駁回更生聲請之事由存
    在，則聲請人聲請更生，應屬有據，自應准許。
五、爰依首揭規定，裁定如主文。
中　　華　　民　　國　　111 　年　　5 　　月　　12　　日
                    民事第一庭法　官　葛耀陽
上為正本係照原本作成。
本件不得抗告。
中　　華　　民　　國　　111 　年　　5 　　月　　13　　日
                              書記官　黃婉淑